臺灣臺北地方法院刑事判決　　　　　　　 94年度易字第428號
公　訴　人　臺灣臺北地方法院檢察署檢察官
被　　　告　甲○
上列被告因違反動產擔保交易法案件，經檢察官聲請以簡易判決
處刑（94年度偵緝字第26號），本院認不宜以簡易判決處刑，改
依通常程序審理，判決如下：
    主    文
甲○動產擔保交易之債務人，意圖不法之利益，將標的物遷移，
致生損害於債權人，處拘役肆拾日，如易科罰金，以參佰元折算
壹日。
    犯罪事實
一、甲○於民國91年1月30日，以其所有之車號B7-8068號自用小
    客車，依動產擔保交易設定動產抵押之方式，向亞太商業銀
    行股份有限公司（嗣更名為復華商業銀行股份有限公司，下
    稱復華銀行）貸款新臺幣（下同）600,000 元，為動產擔保
    交易之債務人，約定自91年2月1日起至94年2月1日為止，分
    36期清償，每月為1 期，每期應償還18,576元，並約定標的
    物存放地點為臺北市○○區○○街16巷30號3樓之3，在貸款
    未付清之前，債務人僅得依約占有使用，不得任意遷移或為
    其他處分。而復華銀行則於92年6 月10日將上開債權及動產
    抵押權移轉於東洋租賃股份有限公司（嗣更名為臺灣戴姆勒
    克萊斯勒融資股份有限公司，下稱臺灣戴姆勒融資公司）。
    詎甲○於簽約取得貸款後，僅依約清償貸款16期，自92 年7
    月1 日起即拒不依約清償，並意圖為自己不法之利益，將上
    開車輛交付不知情之友人李志峰保管，並同意不知情之友人
    陳威成使用該車而遷移約定存放地點至不詳處所，致臺灣戴
    姆勒融資公司求償無著而受有損害。
二、案經被害人臺灣戴姆勒融資公司訴由臺北市政府警察局中山
    分局報請臺灣臺北地方法院檢察署檢察官聲請簡易判決處刑
    ，經本院認不宜以簡易判決處刑而改依通常程序審理。
    理    由
一、訊據被告甲○固不否以其所有車號B7-8068 號自用小客車向
    復華銀行貸款600,000 元並設定動產抵押權，嗣後僅繳款至
    92年6月1日，且將上該車輛交付李志峰保管，並同意陳威成
    使用車輛，而該車輛現已不在約定地點等事實，惟矢口否認
    有何違反動產擔保交易法之犯行，辯稱：其因出國始將車輛
    交付友人保管，但車輛已不知去向，且有誠意解決債務問題
    ，並非故意拒不清償債務云云。然查上開貸款內容、清償借
    款情形、公司更名及債權、動產抵押權移轉等事實，業據告
    訴人提出被告對於證據能力不爭執之車輛動產抵押貸款契約
    書、動產擔保交易（動產抵押）移轉契約書、臺北市監理處
    函（偵查卷第26至29頁）、債權移轉證明書、公司變更登記
    表、臺北市政府營利事業登記證及逾期作業系統查詢資料（
    本院卷第16至28頁）附卷可稽。而告訴人於被告未依約清償
    借款後，於92年11月12日至契約約定汽車存放地點臺北市○
    ○區○○街16巷30號3樓之3查訪時，確未發現被告所有之B7
    -8068 號自用小客車等情，亦有被告對於證據能力不爭執之
    訪視紀錄表在卷可查（偵查卷第7 頁），且被告亦坦承車輛
    現在不在該址。至於被告辯稱不知車輛去向，並未提出車輛
    失竊報案紀錄或其他證據足以為證，其所辯上情，均難以採
    信。又被告自92年7月1日至今已近2 年餘，卻仍未依約清償
    每期貸款，此為其所自陳，其意圖不法利益之意圖而遷移上
    開車輛，至為灼然，亦可認定。本案事證明確，被告犯行堪
    以認定，應依法論科。
二、核被告所為，係犯動產擔保交易法第38條之罪。被告將上開
    車輛交由不知情之友人李志峰保管，並同意不知情之友人陳
    威成使用，使其將車輛遷移約定之停放地點而不知去向，係
    間接正犯。爰審酌被告犯罪之動機、目的、手段、犯罪所生
    損害、犯後態度不佳、長達2 年未與告訴人解決債務問題，
    及其生活狀況與智識程度等一切情狀，量處如主文所示之刑
    ，並諭知易科罰金之折算標準，以示儆懲。
據上論斷，應依刑事訴訟法第452條、第299 條第1項前段，動產
擔保交易法第38條，刑法第11條前段、第41條第1 項前段，罰金
罰鍰提高標準條例第1條前段、第2條，判決如主文。
本案經檢察官張志全到庭執行職務
中　　華　　民　　國　　94　　年　　6 　　月　　6 　　日
　　　　　　　　　刑事第四庭  審判長法  官  黃雅芬
                                    法　官　吳定亞
                                    法  官  余明賢
以上正本證明與原本無異。
如不服本判決，應於判決送達後10日內，向本院提出上訴狀。
　　　　　　　　　　    　　　　　　書記官　廖純瑜
中　　華　　民　　國　　94　　年　　6　 　月 　 6　　日
附錄本案論罪科刑法條全文：
動產擔保交易法第38條
動產擔保交易之債務人，意圖不法之利益，將標的物遷移、出賣
、出質、移轉、抵押或為其他處分，致生損害於債權人者，處 3
年以下有期徒刑、拘役或科或併科6,000元以下之罰金。
